臺灣彰化地方法院刑事判決
111年度簡字第1466號
聲  請  人  臺灣彰化地方檢察署檢察官   
被      告  蕭穎澤



上列被告因違反毒品危害防制條例案件，經檢察官聲請簡易判決
處刑（111年度毒偵字第997號），本院判決如下：
    主    文
蕭穎澤施用第二級毒品，處有期徒刑貳月，如易科罰金，以新臺
幣壹仟元折算壹日。
    犯罪事實及理由
一、犯罪事實
　　蕭穎澤前因施用毒品案件，經本院裁定送觀察、勒戒後，認
    無繼續施用毒品傾向，由檢察官為不起訴處分確定（詳後述
    ）。詎其猶不知戒慎，於上開觀察、勒戒執行完畢釋放後3
    年內，復基於施用第二級毒品甲基安非他命之犯意，於民國
    111年5月18日下午6、7時許，在其位於彰化縣○○鄉○○路0段00
    巷00號居處，以將甲基安非他命置於玻璃球內燒烤產生煙霧
    而吸食之方式，施用第二級毒品甲基安非他命1次。嗣因其
    另案施用毒品案件，為警通知於111年5月21日至彰化縣警察
    局員林分局（下稱員林分局）莒光派出所接受調查，蕭穎澤
    於具有偵查犯罪權限之公務員尚未發覺其上開施用第二級毒
    品犯罪前，即主動坦承有於上開時、地施用第二級毒品之事
    實而自首犯罪，復警方徵得其同意後，於同日下午2時許採
    集其尿液送驗，結果呈安非他命、甲基安非他命陽性反應。
二、證據
  ㈠被告蕭穎澤於警詢及偵查中之自白。
  ㈡去氧核醣核酸條例以外案件接受尿液採樣同意書、員林分局
    委託檢驗尿液代號與真實姓名對照表、欣生生物科技股份有
    限公司111年6月8日濫用藥物尿液檢驗報告等件。
  ㈢被告前因施用毒品案件，經本院以108年度毒聲字第66號裁定
    送觀察、勒戒後，認無繼續施用毒品傾向，於108年9月25日
    釋放出所，嗣經臺灣彰化地方檢察署檢察官以108年度毒偵
    字第377號為不起訴處分確定等情，此有該不起訴處分書及
    臺灣高等法院被告前案紀錄表在卷可憑。是以本案事證明確
    ，被告於觀察、勒戒執行完畢釋放後，3年內再犯本案施用
    第二級毒品甲基安非他命之犯行，其犯行堪為認定，應予依
    法論科。　
三、論罪科刑
  ㈠按甲基安非他命係毒品危害防制條例第2條第2項第2款所明定
    之第二級毒品，不得非法持有、施用。核被告所為，係犯違
    反毒品危害防制條例第10條第2項之施用第二級毒品罪。其
    為供己施用之目的而持有甲基安非他命之低度行為，應為施
    用之高度行為所吸收，不另論罪。
  ㈡另按對於未發覺之罪自首而受裁判者，得減輕其刑，刑法第6
    2條前段定有明文。查被告因另涉有施用毒品案件，為警通
    知於111年5月21日至員林分局莒光派出所接受調查時，被告
    主動告知員警其有於近日施用毒品，並於同日在莒光派出所
    製作警詢筆錄時，主動供承於上開時、地，有施用甲基安非
    他命之犯罪事實一情，有被告警詢筆錄在卷可憑（參臺灣彰
    化地方檢察署111年度毒偵字第997號偵查卷第15頁），則員
    警當時並非有何確切根據對被告產生本案施用毒品犯罪之合
    理可疑，更遑論業已確知被告上開犯罪事實，故並無刑法第
    62條所稱發覺之情形。即令員警當時查知被告尚有毒品前科
    ，然被告先前是否曾有施用毒品紀錄及其過去之素行表現，
    如同被告一般犯罪前科資料，僅為其品格證據之一項，並無
    從據以評斷被告為警查獲、製作筆錄前有施用毒品之犯行；
    換言之，被告即使列名毒品列管人口或曾有施用毒品之前科
    ，亦非前揭判決所稱之確切根據（臺灣高等法院109年度上
    訴字第1144號、同年度上訴字第908號、臺灣高等法院臺中
    分院108年度上訴字第655號、107年度上訴字第2254號判決
    意旨可資參照），此與員警經由其他客觀證據（諸如被告當
    場出現毒癮戒斷症狀，或被告自白前於其手臂上發現針筒注
    射痕跡等）而合理懷疑其確有施用毒品犯行之情形究屬有別
    。是以被告於具有偵查犯罪職權之公務員發覺其上開施用第
    二級毒品犯行前，即坦承前揭施用甲基安非他命之犯罪情節
    ，復於其後偵查程序到案接受裁判，業已合於法定自首之要
    件，就被告本案所犯施用第二級毒品罪，依刑法第62條前段
    之規定減輕其刑。
　㈢爰審酌被告自陳：高職肄業之智識程度，勉強維持之家庭經
    濟狀況（參警詢筆錄所載）；其前已因觀察、勒戒執行完畢
    而經不起訴處分，且另因施用毒品案件（110年1月29日），
    經臺灣臺中地方檢察署檢察官以110年度毒偵字第647號為附
    命完成戒癮治療之緩起訴處分確定（緩起訴期間為110年11
    月16日至112年11月15日），其業受毒品危害防制條例對施
    用毒品人之寬典，竟不知戒除毒癮而一再施用，惟施用毒品
    本質上為戕害自我身心健康之行為，尚未直接危害他人及社
    會，且該犯罪類型於生理及心理上具有特殊之成癮性；並斟
    酌其施用之情節，及坦承施用毒品之犯後態度等一切情狀，
    核情量處如主文所示之刑，並諭知易科罰金之折算標準。
　㈣至被告供施用第二級毒品所用之玻璃球，並未扣案，且無從
    證明該物為被告所有或仍然存在，而該物亦非屬違禁物或本
    院應義務沒收之物，其價值不高且取得甚易，不具刑法上之
    重要性，如予沒收或追徵，徒增執行程序之勞費，爰不予宣
    告沒收，附此敘明。
四、依刑事訴訟法第449條第1項前段、第454條第1項，毒品危害
    防制條例第10條第2項，刑法第11條前段、第62條前段、第4
    1條第1項前段，逕以簡易判決處刑如主文。
五、如不服本判決，得自收受送達之日起20日內，以書狀敘明理
    由，向本院提出上訴（須附繕本），上訴於本院合議庭。
本案經檢察官吳宇軒聲請以簡易判決處刑。
中　　華　　民　　國　　111 　年　　8 　　月　　23　　日
                    刑事第六庭  法  官  呂美玲
以上正本證明與原本無異。
如不服本判決，得自收受送達之日起20日內，表明上訴理由，向
本院提起上訴狀（須附繕本）。
中　　華　　民　　國　　111 　年　　8 　　月　　23　　日
                               書記官   鍾宜津
附錄本案論罪科刑法條全文：
毒品危害防制條例第10條
施用第一級毒品者，處6月以上5年以下有期徒刑。施用第二級毒
品者，處3年以下有期徒刑。